臺灣板橋地方法院交通事件裁定
原處分機關　交通部公路總局臺北區監理所
異　議　人
即受處分人　陳永明
上列異議人即受處分人因違反道路交通管理處罰條例案件，對於
交通部公路總局臺北區監理所民國100年6月15日所為之北監營裁
字第裁40－Z00000000號處分，聲明異議，本院裁定如下：
    主  文
異議駁回。
    理  由
一、按汽車行駛於高速公路，不遵使用限制、禁止、行車管制及
    管理事項之管制規則，而未依規定使用路肩者，處汽車駕駛
    人新臺幣（下同）三千元以上六千元以下罰鍰，並記違規點
    數一點，道路交通管理處罰條例第三十三條第一項第九款、
    第六十三條第一項第一款分別定有明文。又汽車行駛高速公
    路，不得在路肩上行駛，高速公路及快速公路交通管制規則
    第九條第一項第二款亦規定甚明。
二、本件原處分認異議人即受處分人陳永明於民國一百年四月二
    十二日十六時二十五分許，駕駛車牌號碼六四七─EX號營業
    小客車，行經國道一號高速公路北上二十二點五公里處濱江
    出口匝道，違規行駛路肩，經內政部警政署國道公路警察局
    第一警察隊執勤員警當場攔停舉發。嗣受處分人於應到案日
    期前之一百年五月六日提出申訴，經原處分機關函請舉發機
    關調查結果，仍認受處分人有上開未依規定行駛路肩之違規
    行為，原處分機關乃依道路交通管理處罰條例第三十三條第
    一項第九款、第六十三條第一項第一款（原裁決書漏未記載
    第一款，惟不影響其裁決效力）及違反道路交通管理事件統
    一裁罰基準表（於期限內到案聽候裁決）之規定，裁處罰鍰
    四千元，並記違規點數一點。
三、異議意旨略以：伊駕車行駛於國道一號高速公路南往北要下
    濱江出口匝道，伊隨著前方車輛一同排隊下匝道，行至路標
    13  /03接近13/04處時，看到前方號誌燈已亮為綠燈，伊見
    前方有一輛黑色轎車向右駛出，爾後伊也駛至前方車輛轉出
    地方，而遭此黑色轎車攔停開單舉發，惟前方號誌已亮綠燈
    ，右轉之車輛自應靠右駛出，怎麼會是行駛路肩？而警員駕
    駛之黑色轎車於該處駛出，不也是行駛路肩嗎？亦未鳴笛或
    開啟警示燈視同一般車輛，如此執法是否有偏差云云。
四、經查：
（一）異議人於前揭時、地駕駛車牌號碼六四七─EX號營業小客
      車，因違規行駛路肩，經警當場攔停舉發之事實，有內政
      部警政署國道公路警察局一百年四月二十二日公警局交字
      第Ｚ00000000號舉發違反道路交通管理事件通知
      單一紙附卷可稽，復經舉發機關即內政部警政署國道公路
      警察局第一警察隊查處無誤，並有該隊一百年五月二十六
      日公警一交字第一○○○一七一三五七號函一份在卷足參
      。異議人雖辯稱：當時前方路口號誌已亮綠燈，伊欲右轉
      ，自應靠右駛出云云，惟按所謂「高速公路」係指其出入
      口完全控制，中央分隔雙向行駛，除起迄點外，並與其他
      道路立體相交，專供汽車行駛之公路；「交流道」則係高
      速公路與快速公路相互間，高速公路或快速公路與其他道
      路連接，以匝道構成立體相交之部分；「匝道」是指交流
      道中為加減速車道及主線車道與其他道路間之連接部分；
      「路肩」則指設於車道之外側，路面邊線與護欄或邊溝間
      之部分，此觀高速公路及快速公路交通管制規則第二條第
      一項第一款、第十二款、第十三款及第十六款之規定自明
      ，於此定義下，「交流道」、「匝道」自屬高速公路之一
      部分無訛，應受高速公路及快速公路交通管制規則第九條
      第一項第二款、道路交通管理處罰條例第三十三條所拘束
      。本件異議人自承係於國道一號高速公路北上濱江出口匝
      道路標13/03接近13/04處向右駛出，並提出現場照片四幀
      （其中一幀，異議人以黑色筆標示其轉出地點）在卷為佐
      ，而依上開現場照片所示，異議人車輛向右轉出處係位於
      匝道上，依前揭說明，該處仍屬高速公路之範圍，異議人
      向右駛出路面邊線而行駛於路肩之上，自屬違規行駛路肩
      無疑，是異議人前開所辯，顯無可採。
（二）再依高速公路及快速道路交通管制規則之相關規定，高速
      公路之路肩原則上本即禁止汽車行駛，例外始開放汽車行
      駛，故開放路段、時段均需另行告示，除公路警察指揮外
      ，對於未告示開放之路段、時段，駕駛人自應遵守禁止規
      定，不得任意行駛路肩，從而，駕駛人駕駛汽車上路，若
      欲行駛高速公路路肩，當應特別注意確認路肩開放之路段
      及時段。蓋高速公路設置路肩，本即供緊急目的使用，而
      屬維護公共利益所必要，路肩之通暢與否，攸關緊急事故
      之處理，甚且影響重傷、重症患者之救援時間，絕非可依
      駕駛人之片面判斷而可任意使用，異議人既身為義交人員
      且以駕駛計程車為業，對此自難諉以不知。是以，縱令當
      時異議人見前方車輛向右駛出而行駛於路肩，仍應在車道
      上依序前進，非得置高速公路交通安全於不顧，任意行駛
      路肩，藉以合理化其違規之行為，是異議人辯稱：伊隨著
      前方車輛向右駛出云云，無從執為免罰之事由。
（三）異議人另辯稱：警員駕車行駛路肩，亦未鳴笛或開啟警示
      燈，如此執法有偏差云云。然按「汽車行駛高速公路，不
      得在路肩上行駛，或利用路肩超越前車或倒車」、「執行
      任務之救護車、消防車、警備車、工程車、救濟車及吊車
      不受前項第一至五款之限制」，高速公路及快速公路交通
      管制規則第九條第一項第二款、第二項前段分別定有明文
      ，依其文義可知，執行任務之警備車並不受不得行駛路肩
      之限制。又依警察人員駕車安全考核實施要點第二點規定
      ：「警察人員駕車應遵守道路交通法規及下列規定：（一
      ）執行下列緊急任務時，得啟用警示燈及警鳴器，依法行
      使交通優先權，惟仍應顧及行人及其他車輛安全：1.搶救
      災難或重大事故，馳往現場。2.緝捕現行犯、逃犯。3.取
      締重大交通違規不服攔檢稽查，不立即制止，有危害交通
      安全之虞者。4.執行其他緊急任務。（二）執行下列非緊
      急任務時，得啟用警示燈，但不得任意啟用警鳴器：1.執
      行專案勤務、路檢及重點巡邏任務。2.維護交通秩序或本
      身安全。3.現場處理一般道路交通事故。4.行駛路肩或路
      肩停車。5.處理其他事件，必須啟用警示燈者。」，可知
      警示燈及警鳴器之啟用係在行使交通優先權，使公務執行
      得以順遂，故是否啟用警示燈及警鳴器，係由員警裁量是
      否使用。準此，即便本件舉發員警駕駛警車在路肩上行駛
      之際，未開啟警示燈或鳴笛，亦無法遽認員警當時並未執
      行勤務而應受不得行駛路肩之限制。況異議人行駛於高速
      公路本即應遵守相關管制規定，其違規行駛路肩之行為，
      與執勤警員可否駕車行駛路肩或有無開啟警示燈及鳴笛，
      乃屬不同層次之二事，不能混為一談，異議人前揭所辯，
      自無足取。
五、綜上，異議人於前揭時、地駕車行駛於高速公路，未依規定
    使用路肩之違規事證明確。原處分機關據以援引前開規定，
    裁處異議人罰鍰四千元，並記違規點數一點，於法並無違誤
    。本件異議為無理由，應予駁回。
據上論斷，應依道路交通管理處罰條例第八十七條第二項，道路
交通事件處理辦法第十八條，裁定如主文。
中    華    民    國   100    年    6     月    30    日
                  交通法庭    法  官  劉  安  榕
以上正本證明與原本無異
如不服本裁定，應於裁定送達後5 日內敘明抗告理由，向本院提
出抗告狀。
                              書記官  陳  盈  真
中    華    民    國   100    年    7     月    6     日